臺灣新竹地方法院民事小額判決  
111年度竹小字第552號
原      告  林克勤  

被      告  錢榮生  

上列當事人間請求損害賠償事件，經原告提起刑事附帶民事訴訟
，由本院刑事庭裁定移送前來（111 年度附民字第393 號），本
院於民國111 年11月10日辯論終結，判決如下：
    主      文
被告應給付原告新臺幣貳萬元，及自民國一一一年五月六日起至
清償日止，按週年利率百分之五計算之利息。
原告其餘之訴駁回。
訴訟費用新臺幣零元。
本判決原告勝訴部分得假執行。
原告其餘假執行之聲請駁回。
    事實及理由
一、原告主張：兩造素不相識，於民國110 年9 月5 日下午5 時
    20分許，在新竹市○區○○○路00號麵包店，因被告未立即配合
    實聯制乙事生齟齬，被告竟基於公然侮辱之犯意，在該不特
    定及多數人均得以共見共聞之場所，以：你不要惹我啊、機
    阿巴的、你機阿巴的媽的逼、我幹的、他媽的王八蛋、你媽
    的逼畜生、你媽的逼糙等語，足以貶損原告社會上之人格及
    名譽評價。又被告上開不法行為，業經臺灣新竹地方檢察署
    檢察官偵查後提起公訴，並經本院刑事庭以111 年度易字第
    254 號刑事判決判處有罪在案，是被告應負損害賠償責任。
    為此，爰依侵權行為法律關係提起本件訴訟，請求被告賠償
    精神慰撫金新臺幣（下同）3 萬元等語。並聲明：㈠被告應
    給付原告3 萬元，及自起訴狀繕本送達翌日起至清償日止，
    按週年利率5%計算之利息。㈡請准供擔保宣告假執行。
二、被告則以：伊對於刑事判決認定之事實不爭執，並針對伊之
    行為向原告道歉，但伊目前無力可賠償，伊需要照顧母親，
    經濟來源尚仰賴政府補助維生等語置辯。並聲明：原告之訴
    駁回。
三、得心證之理由：
　㈠原告主張被告於上揭時、地辱罵原告之事實，業經本院刑事
    庭以111 年度易字第254 號刑事判決認定被告犯公然侮辱罪
    ，處罰金6,000 元，如易服勞役，以1,000 元折算1 日確定
    在案，此有上開刑事判決附卷可稽（見本院卷第15至17頁）
    ，且為被告所不爭，堪信原告上開主張之事實為真正。而被
    告雖辯稱現無力賠償原告云云，惟有無資力償還，乃執行之
    問題，不得據為不負履行義務之抗辯，是被告上開所辯，自
    無可採。
　㈡按故意或過失，不法侵害他人之權利者，負損害賠償責任；
    不法侵害他人之身體、健康、名譽、自由、信用、隱私、貞
    操、或不法侵害其他人格法益而情節重大者，被害人雖非財
    產上之損害，亦得請求賠償相當之金額，民法第184 條第1
    項前段及第195 條第1 項前段分別定有明文。又「名譽」有
    無受損害，應以社會上對個人評價是否貶損作為判斷之依據
    ，苟其行為足以使他人在社會上之評價受到貶損，不論其為
    故意或過失，均可構成侵權行為，其行為不以廣佈於社會為
    必要，僅使第三人知悉其事，亦足當之。經查，被告公然侮
    辱原告之詞語，已足以使原告在社會上之評價受到貶損，自
    屬故意不法侵害原告之名譽權。又被告侵害行為，與原告名
    譽受損之結果，有相當因果關係，且情節重大，原告自受有
    精神上之痛苦，揆諸前揭規定，原告自得請求被告賠償非財
    產上之損害。
　㈢次按名譽被侵害者，關於非財產上之損害，加害人雖亦負賠
    償責任，但以相當金額為限，所謂相當，自應以實際加害情
    形與其名譽影響是否重大，及被害者之身分地位與加害人經
    濟狀況等關係定之。又慰撫金之賠償須以人格權遭遇侵害，
    使精神上受有痛苦為必要，其核給之標準固與財產上損害之
    計算不同，然非不可斟酌雙方身分資力與加害程度，及其他
    各種情形核定相當之數額。準此，非財產上之損害賠償，應
    以實際加害之情形、被害人所受精神上痛苦之程度、兩造之
    身分地位、經濟能力，並斟酌賠償義務人之可歸責程度等定
    之。本院審酌兩造素不相識，僅因偶發事件發生口角爭執，
    被告以「你不要惹我啊、機阿巴的、你機阿巴的媽的逼、我
    幹的、他媽的王八蛋、你媽的逼畜生、你媽的逼糙」等語辱
    罵原告，復參以兩造之學經歷、社會地位、109 、110 度年
    之所得及財產資料、原告名譽受損程度、所受精神上痛苦之
    程度以及被告於事發後業已向原告表示道歉等一切情狀，認
    原告請求被告賠償3 萬元精神慰撫金，尚嫌過高，應以2 萬
    元為適當，超過部分，容有過高，不應准許。
四、末按給付無確定期限者，債務人於債權人得請求給付時，經
    其催告而未為給付，自受催告時起，負遲延責任；其經債權
    人起訴而送達訴狀，與催告有同一之效力；遲延之債務，以
    支付金錢為標的者，債權人得請求依法定利率計算之遲延利
    息；應付利息之債務，其利率未經約定，亦無法律可據者，
    週年利率為5%，民法第229 條第2 項、第233 條第1 項前段
    、第203 條分別定有明文。本件係屬侵權行為損害賠償之債
    ，自屬無確定期限者，又以支付金錢為標的，則依上揭法律
    規定，原告就其得請求被告給付之金額部分，請求自刑事附
    帶民事起訴狀繕本送達之翌日起加計週年利率5%之利息，亦
    屬有據。而本件刑事附帶民事起訴狀繕本係於111 年5 月5 
    日送達被告，有刑事附帶民事起訴狀上之收受繕本戳章附於
    本院附民字卷宗可憑，是原告向被告請求遲延利息之起算日
    為111 年5 月6 日，洵堪認定。
五、綜上所述，原告依侵權行為之法律關係，請求被告賠償2 萬
    元，及自111 年5 月6 日起至清償日止，按週年利率5%計算
    之法定遲延利息，為有理由，應予准許；逾此範圍之請求，
    為無理由，應予駁回。
六、本件係依民事訴訟法第436 條之8 第1 項適用小額訴訟程序
    所為被告部分敗訴之判決，爰依民事訴訟法第436 條之20之
    規定，就被告敗訴部分，依職權宣告假執行。又原告就其勝
    訴部分，雖聲明供擔保宣告假執行，惟此僅係促使法院職權
    發動，不另為假執行准駁之諭知。至原告敗訴部分，其假執
    行之聲請，因訴之駁回已失所附麗，則應併予駁回。
七、本件事證已臻明確，兩造其餘之攻擊防禦方法及所提證據，
    於判決結果不生影響，爰不一一論列，附此敘明。
八、本件為刑事附帶民事訴訟，免納裁判費用，此有刑事訴訟法
    第504 條第2 項之明文規定，且訴訟進行中亦無公示送達費
    用、證人日旅費等訴訟費用之產生，併此敘明。
中　　華　　民　　國　　111 　年　　12　　月　　9 　　日
                  新竹簡易庭  法  官  黃致毅
以上正本證明與原本無異。
如不服本判決，須以違背法令為理由，於判決送達後20日內向本
庭提出上訴狀（應按他造當事人之人數附繕本）；如委任律師提
起上訴者，應一併繳納上訴審裁判費。
中　　華　　民　　國　　111 　年　　12　　月　　9 　　日
                              書記官  蕭宛琴
　　　　　　　　　　　　　　　
附錄：
一、民事訴訟法第436 條之24第2 項：
    對於小額程序之第一審裁判上訴或抗告，非以其違背法令為
    理由，不得為之。
二、民事訴訟法第436 條之25：
    上訴狀內應記載上訴理由，表明下列各款事項：
    ㈠原判決所違背之法令及其具體內容。
    ㈡依訴訟資料可認為原判決有違背法令之具體事實。
三、民事訴訟法第436 條之32條第2 項：
    第438 條至第445 條、第448 條至第450 條、第454 條、第
    455 條、第459 條、第462 條、第463 條、第468條、第469
    條第1 款至第5 款、第471 條至第473 條及第475 條第1 項
    之規定，於小額事件之上訴程序準用之。